【裁判字號】    90,易,4293
【裁判日期】    901217
【裁判案由】    贓物
【裁判全文】
臺灣高雄地方法院刑事判決                          九十年度易字第四二九三號
    公  訴  人  臺灣高雄地方法院檢察署檢察官
    被      告  丁○○
右列被告因贓物案件，經檢察官提起公訴（九十年度偵字第一五七九二號），本院判
決如左：
    主  文
丁○○故買贓物，處有期徒刑肆月，如易科罰金，以參佰元折算壹日。
    事  實
一、丁○○明知不詳人士所持有ＫＥＮＷＯＯＤ牌、ＴＭ—Ｖ７Ａ型、序號0000
    0000號之無線電車台機係來路不明之贓物（該無線車台機為甲○○於八十八
    年七月間，在台南市○○路旁被竊），竟於民國八十八年八月間某日，以不詳價
    格向該人購買。再將上述無線電台機裝設在其所有車牌號碼ＺＩ—五五五號之營
    業計程車上，出租給不知情之蔡振雄使用，後來蔡振雄駕駛上開計程車於九十年
    五月二日晚上十一時許，在高雄市○○路與民族路口為警發現上開無線電台機係
    贓物，而循線查獲。
二、案經高雄縣警察局鳳山分局報請臺灣高雄地方法院檢察署檢察官偵查起訴。
    理  由
一、訊問被告丁○○不承認有故買贓物的事情，辯說：我從事計程車出租業數年，擁
    有計程車十餘輛，尤其八十八年新購車牌號碼ＺＦ—四八○號之計程美車，一出
    廠即向「高原里錶行」負責人蘭高原以新台幣一萬四千元購買無線電台機，並由
    他裝修，不可能知道這台機是贓物，否則絕不會購買；又上述計程車因出租給丙○○使用，後來開回該車才發現車上有二部無線電，當時不以為意，而將放置後
    車廂之無線電及其他雜物全部歸還丙○○，再將該車上之無線電改裝在車牌號碼
    ＺＩ—五五五號之營業計程車上，就出租給蔡振雄使用，我如果知道該無線電是
    來路不明的贓物，怎麼可能改裝繼續使用，為此我也打國際電話向蘭高原求證，
    再說該贓物也可能是丙○○利用開車之便，將合法來源的無線電換上贓物無線電
    ，才造成我受冤枉，何況我從未有不良前科紀錄，不可能自找麻煩，請求再開辯
    論與丙○○對質，並聲請傳喚證人乙○○及蔡振雄二人等語。
二、經過本院調查結果：
（一）右述無線電台機是在八十八年七月間，被害人甲○○將汽車停在台南市○○路
      旁下車吃飯，後來上車就發現車門被人破壞，結果車內的無線電台機被年籍姓
      名不詳之人所竊取之事實，已經證人甲○○在警訊及偵查中證述明確，也有贓
      物認領保管收據、交通部電信總局南區電信監理站取締違法電信管制射頻器材
      紀錄單各乙份在卷可以憑證，並有甲○○所提出該無線電機之交通部業餘無線
      電話電台執照（執照字號：業話字第八八００四七０號）乙紙附在警卷內可證
      ，所以本件無線電台機一具確是失竊的贓物。
（二）被告從八十六年間起，即開始在其所有之計程車內裝設無電線電台機，供出租
      使用，這有被告與雄風計程車無線電台訂立之無線電台車台機裝置契約書數份
      附偵查卷可稽，足見被告自八十六年間起，即有裝設該種類之無線電台機於計
      程車上出租使用，再看上述契約內容，均有詳細記載無線電台機之機號，而該
      機號均須申請交通部業餘無線電話電台執照方得合法使用，被告從事多年計程
      車出租且裝設無線電也近四年，自然對這些情形十分瞭解。而且，檢察官在偵
      訊時也問過證人即雄風計程車無電台之負責人吳鎮河表示：正常買賣無線電機
      台均有購買證明及序號，被告前後共簽約十六部，另外甲○○的機台找不到資
      料，被告有沒有加裝非法機台，我不知道，但正常的買賣機台都會有證明及序
      號等語（見九十年九月十日訊問筆錄）。顯然，被告購買本件無線電台機，與
      其一向交易之慣例不符，也和他多年從事計程車及無線電出租之專業知識有所
      違背。因此，被告應明知購買無線電台機，均有購買證明及每部機台均有專屬
      之序號的情形，但卻將來源不明的台機於八十八年八月中旬裝設在車牌號碼Ｚ
      Ｉ—五五五號之營業計程車內，可見被告確定明知該無線電台機是他人失竊的
      贓物。
（三）本件之所以查獲是因蔡振雄駕駛右開計程車，於九十年五月二日晚上十一時許
      ，在高雄市○○路與民族路口為警發現上開無線電台機係贓物，蔡振雄乃指出
      該贓物是自向被告所承租，而被告自到案以來，先則表示可能向蘭高原或陳建
      國等二人其中一人所購買，無法確定向何人購買，曾在八十八年二、三月間向
      陳建國以新台幣七千五百元購買，同年八月二十日或二十二日向蘭高原以新台
      幣一萬四千元購買，我不知道他們二人的年籍住所及電話等資料，蘭高原有開
      估價單給我，但已丟棄了，而陳建國則沒有給我任何相關證明文件；後來又說
      我計程車長期租給員工丙○○使用，我懷疑無線電收發機遭他竊換，他是在八
      十八年六月間開始租用的話（詳見被告在警局的筆錄）。
（四）首先，被告所說本件無線電台機無法確定是向何人購買，但無論是向何人所購
      買，均未能提出該人之年籍住所等具體資料以供查證，且連任何相關買賣文件
      或收據等都沒有，所以本院不採認其片面所說的，是向蘭高原以新台幣一萬四
      千元所購買的說法。被告另外又說蘭高原移民哥國，且曾打國際電話向他求證
      ，有中華電信收據乙件可證。但雖有該收據之國際電話收費，可是沒辦法查證
      是打給何人，交談內容為何，退萬步言，縱有此方面內容的交談，因無法擔保
      其陳述內容的真實性，證人未親自到庭作證，法院無從命其具結而為誠實之陳
      述，也無從由檢察官直接對之進行詰問，以確認真偽，為符合直接審理及言詞
      主義的要求，依刑事訴訟法第一百五十九條規定，不得作為證據。
（五）其次，被告另外再指出丙○○所歸還的計程車上發現兩台無線電，足以證明是
      丙○○將原來的合法機台換上贓物云云，但證人丙○○在警局就說過：「我沒
      有租車牌號碼ＺＩ—五五五號之營業計程車，而是車牌號碼ＺＦ—四八○號之
      營業計程車，租用時該車上並沒有附無線電，是我自己花錢購買乙具無線電，
      並按裝後才有發射器可以使用，終止租約時有將發射器拆下，保持車上沒有無
      線電的狀態將車輛交給他」等語，在檢察官偵訊時也稱：「租車時就向同行以
      六千元買無線電一台裝設於該車內，八十九年七月間不租時，就取出另賣給同
      電台編號五八八的司機」等語，此有警卷內所附證人丙○○與被告就車號ＺＦ
      —四八○號計程車之租約內容可以證明，足以證實當時丙○○租車時確無包括
      無線電台機，證人丙○○上述證詞可以採信。
（六）再者，被告也未能提出該車與雄風計程車無線電台之契約書來說明，如果確實
      如被告所說，則右述任何一份契約書都會註明車牌號碼、車台編號、無線電裝
      設與否及機號等情，可是被告不依此一方法證明，想要單憑己述而指述承租人
      丙○○更換為贓物，欲讓證人一再南北奔波作證對質，殊不可採。再退萬步言
      ，縱經他人更換，憑被告經營租車之專業，竟未查覺且未核對廠牌型號、機件
      號碼或執照字號等，就擅自另外再安裝在另一輛計程車，且未曾向雄風計程車
      無線電台報備，實在難以想像，且與證人吳鎮河所述機台正常買賣都要有證明
      及序號等語不合。再參以被告在於偵查中供稱：自八十八年八月中旬開始裝設
      無線電台機，之前沒裝過云云，經檢察官提示上開雄風計程車無線電台車台機
      契約書於八十六年五月起才開始於其計程車上裝設無電台機，被告才改稱：八
      十六年間就有在裝設了等語，是被告明知無線電台機均有個別之序號，而前前
      後後為不一致且不合理的說詞，都無法採信。
（七）被告所陳向人購買雖無法證明，但也未能確切證明該無線電台機是被告所竊得
      ，只能認定其明知上述台機為贓物仍故買它，且被告購買時未詢問該物品之來
      源，也未取得購買證明，即以不詳價錢購買上開台機，顯與常理有違，何況被
      告購買後，更未依其所為一般的申設方式，與雄風計程車無電台訂約，再向交
      通部申請業餘無電話電台執照，反而於已裝設有無電機台序號五Ｃ八五三八二
      號之車牌號碼ＺＦ—四八○號計程車上，改裝置上開遭查獲之無線電機台使用
      ，益見其明知上開無線電機台係贓物仍故買明確。又上開無線電台機係由被告
      裝設於上開計程車一節，業經被告供述在卷，復經證人蔡振雄在警訊中證述無
      誤，此外復有贓物領據乙紙在卷可資佐證。本案事證已甚明確，被告犯行可以
      認定。
（八）最後，被告要求傳喚證人乙○○及蔡振雄再度作證，但證人乙○○已經本院於
      審理期日到庭證述租車包括無線電機台，每天七百元，約十天交現金給車行，
      而機台之維修均去蘭高原處處理等語，法院也給被告詰問證人及表示意見的機
      會。又證人蔡振雄雖未傳喚到院作證，但本法依法提示證人在警訊筆錄之內容
      ，令被告其內容為適當之辯論，被告表示沒有意見，此經法院就其是否可信為
      直接之調查者，仍具有證據能力，此觀最高法院八十五年度台上字第一三八八
      號判決意旨自明，附此說明。
二、核被告所為，係犯刑法第三百四十九條第二項之故買贓物罪。爰審酌被告之職業
    及行為，便利銷贓管道，增加追贓困難及財產犯罪發生之機率，且曾有賭博前科
    ，此有卷附台灣高雄地方法院檢察署刑案資料查註紀錄表、台灣高等法院被告全
    國前案紀錄表可按，犯後未坦白犯行，毫無悔意，本要從重量刑，姑念所故買贓
    物僅無線電台機乙台，價值約新台幣一萬元左右，危害非大，且被害人已取回並
    不願追究等一切情狀，爰從輕量處如主文所示之刑。又被告於犯罪行為後，刑法
    第四十一條已於九十年一月十日修正公布生效，依該條第一項之規定，「犯最重
    本刑為五年以下有期徒刑以下之刑之罪，而受六個月以下有期徒刑或拘役之宣告
    ，因身體、教育、職業、家庭之關係或其他正當理由，執行顯有困難者，得以一
    元以上三元以下折算一日，易科罰金。但確因不執行所宣告之刑，難收矯正之效
    ，或難以維持法秩序者，不在此限」。比較新舊法，新法規定較有利於被告，依
    刑法第二條第一項前段，應適用刑法第四十一條第一項規定，諭知易科罰金之折
    算標準。
據上論斷，應依刑事訴訟法第二百九十九條第一項前段，刑法第二條第一項前段、第
三百四十九條第二項、第四十一條第一項，罰金罰鍰提高標準條例第一條前段、第二
條，判決如主文。
中      華      民      國      九十      年      十二    月    十七    日
                                  臺灣高雄地方法院刑事第四庭
                                            法  官 黃建榮
右正本證明與原本無異。
如不服本判決，應於判決送達後十日內，向本院提出上訴狀。
                                            書記官 龔  能
中      華      民      國      九十      年      十二    月    十八    日
附錄本案論罪科刑法條全文
刑法第三百四十九條第二項
中華民國刑法第三百四十九條第二項
 (普通贓物罪)
搬運、寄藏、故買贓物或為牙保者，處五年以下有期徒刑、拘役或科或併
科一千元以下罰金。


司法院資訊處製作；財團法人民間司法改革基金會備份。
